【裁判字號】    89,訴,2217
【裁判日期】    891030
【裁判案由】    違反台灣地區與大陸地區人民關係條例
【裁判全文】
台灣台中地方法院刑事判決                        八十九年度訴字第二二一七號
    公  訴  人  台灣台中地方法院檢察署檢察官
    被      告  丙○○
                甲○○
右列被告因違反台灣地區與大陸地區人民關係條例案件，經檢察官提起公訴（八十九
年度偵字第一三六八五號），本院判決如左：
    主      文
丙○○、甲○○均無罪。
    理      由
一、公訴意旨略以：被告丙○○、甲○○二人分別係屏東縣東港區漁船「昇富號」船
    長及輪機長，二人基於共同犯意之聯絡，明知大陸地區人民非經主管機關許可，
    不得進入台灣地區，竟於八十九年八月四日十三時四十五分許，非因緊急或不可
    抗力之情形，且未向主管機關申請許可，即擅自駕駛「昇富號」漁船，搭載大陸
    地區人民之漁工陳向財等十八名，進入台灣本島十二海浬之經濟領域內，並錨泊
    於台中港北堤離岸○點五二浬（北緯二十四點十八分、東經一二○度二十九分）
    之台灣地區。因認被告二人涉犯台灣地區與大陸地區人民關係條例第七十九條第
    一項、第十五條第一款之罪嫌。
二、訊據被告丙○○、甲○○坦承於八十九年八月四日十三時四十五分許，未經主管
    機關之許可，駕駛「昇富號」漁船，搭載大陸地區人民之漁工陳向財等十八名，
    進入台灣本島十二浬內，並錨泊於台中港北堤離岸○點五二浬等情不諱。惟堅決
    否認犯行，均辯稱：當時海象為九級風浪，天候險惡，在十二海浬外無法錨泊，
    為避免危險，方在岸邊錨泊云云。經查：九級風為烈風，海面為猛浪驚濤，漸呈
    洶湧，浪花白沫增濃，減低能見度，漁舟在八級風時，即應在港內避風，有蒲福
    風級表一紙附卷可憑。又交通部中央氣象局設於台中港之梧棲氣象站，於八十九
    年八月四日十三時、十四時、十五時，測得瞬間極大風風速，依序為九‧一級、
    九‧二級、十一‧一級，有該局八十九年九月二十八日中象參字第八九○四九五
    六號函附之逐日逐時氣象資料在卷足參。另證人即行政院海岸巡防署海洋巡防總
    局第三（台中）海巡隊警員乙○○到庭結證：「最大陣風達九級時，就可以緊急
    入港。依我所知，是直接先進港，之後再補申請。被告二人當時已進入十二海浬
    ，離北堤約○．五二海浬，在那裡下錨，並沒有入港」「（問：所謂最大陣風，
    是否指瞬間極大風風速？）是的」等語。是被告二人固有未經主管機關許可，使
    大陸地區人民進入離岸十二海浬內之台灣地區之行為，然其既係因海上風速高達
    九級烈風時，為避免自己及船員生命、身體、自由、財產之緊急危難而不得不靠
    岸躲避風浪，核屬緊急避難之行為，且按其情節，避難行為亦無過當，依刑法第
    二十四條第一項之規定，其行為不罰，自均應為無罪之諭知。
三、據上論斷，應依刑事訴訟法第三百零一條第一項，判決如主文。
中      華      民      國    八十九    年      十      月     三十     日
                                      法  官  張  恩  賜
右正本證明與原本無異。
如不服本判決，應於判決送達後十日內向本院提出上訴狀，上訴於臺灣高等法院臺中
分院( 須附繕本 )。
                                      書記官
中      華      民      國    八十九    年      十一     月      一     日


司法院資訊處製作；財團法人民間司法改革基金會備份。
